【裁判字號】    89,訴,318
【裁判日期】    891114
【裁判案由】    偽證
【裁判全文】
臺灣雲林地方法院刑事判決                          八十九年度訴字第三一八號
    公  訴  人  臺灣雲林地方法院檢察署檢察官
    被      告  戊○○
                丙○○
    共      同  簡承佑
    選任辯護人  張智學
右列被告因偽證案件，經檢察官提起公訴（八十八年度偵字第五七○二號、八十九年
度偵字第二九○八號），本院判決如左：
    主  文
戊○○、丙○○均無罪。
    理  由
一、公訴意旨略以：被告戊○○及丙○○明知案外人甲○○委託被告戊○○賣予被告
    丙○○之砂石約有四、五萬多立方米，其二人為使甲○○免於侵占罪嫌之追訴，
    竟基於犯意聯絡，於臺灣雲林地方法院檢察署八十八年度偵字第九四四號偵查中
    及本院八十八年度易字第八九五號審理中，具結後證稱「戊○○僅挖取一萬七千
    一百九十立方米砂石賣與丙○○」，因認被告二人涉共犯刑法第一百六十八條之
    偽證罪嫌云云。
二、按犯罪事實，應依證據認定之，無證據不得推定犯罪事實；又不能證明被告犯罪
    者，應諭知無罪之判決，刑事訴訟法第一百五十四條、第三百零一條第一項分別
    定有明文。又認定犯罪事實，所憑之證據，雖不以直接證據為限，間接證據亦包
    括在內，然無論直接或間接證據，其為訴訟上之證明，須於通常一般之人均不致
    於有所懷疑，而得確信其為真實之程度者，始得據之為有罪之認定，倘其證明尚
    未達到此一程度，而有合理性懷疑之存在時，即無從為有罪之認定，此亦有最高
    法院七十六年臺上字第四九八六號判例可資參照。本件公訴人認被告戊○○及丙○○二人涉犯刑法第一百六十八條之偽證罪嫌，無非以被告丙○○與證人丁○○
    於八十七年十月二十九日晚上七時許之對話，談及被告戊○○挖取交予被告丙○○之砂石合計「約有四萬多立方米或五萬多立方米」之多，有授權書、錄音帶及
    譯文在卷可稽，此與被告戊○○及丙○○在臺灣雲林地方法院檢察署八十八年度
    偵字第九四四號偵查中及本院八十八年度易字第八九五號審理中，具結證述「僅
    挖取一萬七千一百九十立方米砂石」等語不符為其主要論據。訊據被告戊○○及
    丙○○均堅決否認有何偽證之犯行，被告戊○○辯稱：伊共挖了四天，總共交予
    丙○○一萬七千多立方米的砂石等語；被告丙○○辯稱：伊向丁○○說的意思是
    丁○○都沒有出面，如果要說四、五萬立方米都可以，且伊與丁○○之對話，並
    非全程錄音，是被丁○○節錄下來的等語。
三、經查：
  （一）被告戊○○在臺灣雲林地方法院檢察署八十八年度偵字第九四四號案件，於
        八十八年二月二十二日偵查中供稱：「．．．我於是在去年十月上旬分四天
        在右開堆放砂石處，先後挖了一千一百四十六車次的砂石，合計一萬七千一
        百九十立方米給丙○○運走。其中一萬立方米就交給丙○○沒有付錢，這部
        分我也沒收取十元的挖土機費用。另外丙○○所載走的七千一百九十立方米
        ，我則以每立方米六十五元賣給丙○○，得款四十六萬七千三百五十六元，
        扣除我應得的挖土機費用七萬一千九百元及甲○○先前欠我的十七萬元，我
        還應將代為出售砂石的款項二十二萬五千四百五十元還給甲○○。其中三萬
        元開支票給他，另外付十五萬元現金給他。以上十八萬元他有簽收，其餘四
        萬五千四百五十元我是拿現金給甲○○，但沒有簽單據」（見該卷第十頁）
        等語，核與被告丙○○於該案同日所供稱：「．．．丁○○在八十六年間會
        同甲○○到我家要用一萬立方米的砂石來抵欠我的債務，起初我不同意，後
        來到去年九月間，因丁○○堆放砂石處（就在順昱砂石行旁）被大水沖刷流
        失，我怕剩下的砂石也被沖走，所以就簽應了。當時戊○○就拿了甲○○的
        授權書說要將一萬立方米砂石交給我，並將其餘的以每立方六十五元賣給我
        ，我同意後就由我叫車子去運，其中一萬立方米不用付錢，其餘七千一百九
        十立方米以每立方米六十五元購得，丁○○帶甲○○二次到我家時，有提到
        丁○○已將砂石賣給甲○○，瑞文公司又授權戊○○代為出售，所以我才願
        意向戊○○代為購買砂石」（見該卷第十一頁）等語相符，亦與證人即丙○○之會計乙○○於本院八十九年十月三十一日審理時，到庭結證稱：「戊○○在八十七年九、十月左右有進料給我們公司一次，但其確實之時間我無法
        確定，印象中該次進料約有一千一百多臺，一臺約十六米左右」、「當時老
        板對我說這是薛先生進的料，大概進料約三、四天，並叫我統計總數」等語
        相符，而被告戊○○及丙○○二人其後於上開案件偵審中之供稱亦無不符，
        是以被告二人上開供述應堪採信。
  （二）證人丁○○於八十七年十月二十九日晚上七時許，與被告丙○○之對話，雖
        談及被告戊○○挖取交予被告丙○○之砂石數量，惟據證人黃石頭到庭證稱
        ：「．．．到達丙○○家後約坐了一個多小時，我們在他家泡茶，當時丁○○和丙○○是在談砂石的事情，除砂石之事情外，並無再談及其他事」等語
        ，是以當時雙方對於砂石之數量應有不小之爭議，才會談及砂石之事情長達
        一個多小時，然證人丁○○所錄得之談話內容卻僅短短幾句話，可知其係不
        完整、片段之節錄，且被告丙○○於錄音中所說「約四萬多立方米或五萬多
        立方米」，亦僅係推測之詞，並非肯定，而被告丙○○於臺灣雲林地方法院
        檢察署八十八年度偵字第九四四號偵查中，並曾供稱：「．．．錄音帶中我
        雖有提到我有買五萬立方米的砂石，但當時我有向丁○○表示確實的數量我
        並不知道，因帳不是我在做」（見該卷第二五頁），是上開片段談話究係於
        何種情況下錄得？是否與事實相符？即有疑問。從而尚難僅憑上開在審判外
        之片段錄音談話，遽以推論被告戊○○及丙○○有為不實之陳述。
  （三）刑法第一百六十八條之偽證罪，以證人於供前或供後具結，而為虛偽陳述為
        構成要件。又所謂具結，係指依法有具結義務之人，履行其具結義務而言，
        若在法律上不得令其具結之人，而誤命其具結者，即不發生具結之效力，最
        高法院三十年非字第二四號著有判例可參。經查，被告戊○○既供稱僅挖取
        一萬七千一百十九立方米，且與證人甲○○會帳完畢，此攸關被告戊○○與
        證人甲○○間之民刑事責任歸屬，證人甲○○如有同意被告戊○○超挖，被
        告戊○○豈有秘而不宣之理，且倘被告戊○○有超挖，而賣予被告丙○○，
        則被告戊○○與丙○○二人即與臺灣雲林地方法院檢察署八十八年度偵字第
        九四四號甲○○侵占一案有共犯或有贓物罪之嫌疑，此亦經公訴人於上開案
        件起訴書中肯認被告二人均知情，是被告二人即有受刑事訴追之虞，自不應
        令其具結，雖被告戊○○及丙○○於上開刑事案件中具結，亦不發生具結之
        效力，是以被告戊○○及丙○○即使於前開刑事案件中為虛偽陳述，亦不該
        當刑法第一百六十八條之偽證罪。
  （四）綜上所陳，被告二人上開所辯應非虛偽，堪予採信。此外，復查無其他積極
        確切之證據足資證明被告二人確有刑法第一百六十八條之偽證行為，本件因
        不能證明被告二人犯罪，依前開法條及判例之意旨，自應均為被告無罪之諭
        知。
據上論斷，應依刑事訴訟法第三百零一條第一項，判決如主文。
本案經檢察官王淑月到庭執行職務。
中      華      民      國      八十九      年    十一    月    十四    日
                                        臺灣雲林地方法院刑事第一庭
                                            法  官  廖國勝
右正本證明與原本無異。
如不服本判決，應於判決送達後十日內向本院提出上訴狀( 應附繕本 )。
                                            書記官  顏錦清
中      華      民      國      八十九      年    十一    月    十四    日


司法院資訊處製作；財團法人民間司法改革基金會備份。
